臺北高等行政法院判決
　　　　　　　　　　　　　　　　　　 93年度訴字第03925號
　　　　　　　　　　　　　　　.
原　　　告　甲○○
　　　　　　送達代收人　乙○○.
被　　　告　經濟部智慧財產局
代　表　人　蔡練生（局長）住同上
訴訟代理人　丁○○
　　　　　　戊○○
　　　　　　己○○
參　加　人　筌翔國際有限公司
代　表　人　丙○○董事）住同.
上列當事人間因商標異議事件，原告不服經濟部中華民國93年10
月7日經訴字第09306227520號訴願決定，提起行政訴訟。本院判
決如下：
　　主  文
原告之訴駁回。
訴訟費用由原告負擔。
　　事  實
一、事實概要：
  (一)原告於民國（下同）91年12月27日以「吉妮兒Genius Family
    」商標（下稱系爭商標，如附圖1所示），指定使用於修正
    前商標法施行細則第49條所定商品及服務分類表第21類之牙
    刷、電動牙刷、牙線、牙線棒、乳牙刷、奶瓶用之刷子、奶
    瓶刷商品，向被告申請註冊，經被告於92年6月6日准列為審
    定第00000000號商標，並於同年7月1日公告。
  (二)嗣參加人於92年9月18日提出異議，以系爭商標與其所有之
    註冊第903613號、第903612號、第903611號及第882492號「
    吉妮兔gini Rabbit及圖」商標（下稱據爭商標，如附圖2所
    示）構成近似，有違異議審定時商標法第37條第7款及第12
    款之規定，對之提起異議。於被告審查期間，適逢現行商標
    法於92年11月28日修正公布施行，被告乃依現行商標法第89
    條第1項規定，逕予系爭商標註冊，並於93年4月2日以（93
    ）智商0505字第09380146050號（中台異字第G00000000號）
    商標異議審定書（下稱原處分），以系爭商標有修正前商標
    法第37條第12款及現行商標法第23條第1項第13款之不得註
    冊事由，為系爭商標之註冊應予撤銷之處分（關於是否尚有
    修正前商標法第37條第7款及現行商標法第23條第1項第12款
    之事由，認無庸論究）。原告不服，提起訴願，遭駁回後，
    遂向本院提起行政訴訟。
二、兩造聲明：（原告未於言詞辯論期日到場，茲依其起訴狀之
    聲請及陳述）
　(一)原告聲明求為判決：訴願決定及原處分均撤銷。
  (二)被告及參加人聲明求為判決：
    1.請求駁回原告之訴。
    2.訴訟費用由原告負擔。
三、兩造之爭點：
    系爭商標與據爭商標是否構成近似有致相關消費者混淆誤認
    之虞？
　(一)原告主張之理由：
    1.按商標圖樣「相同或近似於他人同一商品或類似商品或服
      務之註冊商標或申請在先之商標，有致相關消費者混淆誤
      認之虞者」，不得申請註冊，分別為修正前商標法第37條
      第12款及現行商標法第23條第1項第13款所明定；若系爭
      商標與據爭商標之商標圖樣在外觀、觀念或讀音方面無一
      近似，且無令人混同誤認之虞者，當無修正前商標法第37
      條第12款及商標法第23條第1項第13款之適用者。
    2.商標圖樣之近似判斷，應以具有普通知識經驗之購買人，
      於購買實施以普通所用之注意，有無混同誤認之虞；惟查
      系爭商標指定使用於「電動牙刷、牙刷、牙線、牙線棒、
      乳牙刷、奶瓶用之刷子、奶瓶刷」商品，其商標圖樣之內
      容包含：中文「吉妮兒」及英文「Genius Family」，其
      中，中文橫書位於上方，英文亦橫書位於中文之下方；反
      觀據爭商標之商標圖樣內容包含：英文「gini Rabbit」
      、中文「吉妮兔」及二「並排站立之兔形圖」，其中，英
      文橫書位於最上方，中文橫書居中，二兔形圖則位於最下
      方。系爭商標與據爭商標之商標圖樣具有下列多項殊異處
      ：
      (1)系爭商標與據爭商標之中文讀音顯著不同，系爭商標之
        「吉妮兒」的「兒」ㄦˊ音，與據爭商標「吉妮兔」的
        「兔」ㄊㄨˋ音，足以致使相關消費者區別二者非同，
        不致有混淆誤認之虞者。
      (2)系爭商標與據爭商標之中文部分的外觀誠無混同誤認之
        虞，其因系爭商標之「吉妮兒」的「兒」，與據爭商標
        「吉妮兔」的「兔」，存在文字意義非同之不爭事實，
        相關消費者於交易時連貫唱呼之際，不會因為「兒」與
        「兔」之字型相仿而產生混淆誤認，畢竟系爭商標與據
        爭商標之商標圖樣內容不單只有中文一種者。
      (3)系爭商標與據爭商標之英文讀音顯著不同，系爭商標之
        英文「Genius Family」讀音，與據爭商標之英文「
        gini Rabbit」讀音，顯著有別，足以致使相關消費者
        區別二者，不致有混淆誤認之虞者。
      (4)系爭商標與據爭商標之英文部分的外觀誠無混同誤認之
        虞，其因系爭商標之英文部分「Genius Family」，與
        據爭商標之英文部分「gini Rabbit」，存在文字意義
        非同之不爭事實，相關消費者於交易連貫唱呼之際，文
        字意義之殊異致使二者不會混淆誤認，畢竟系爭商標與
        據爭商標之商標圖樣內容不單只有英文一種者。
      (5)系爭商標與據爭商標之商標圖樣誠無混同誤認之虞，因
        系爭商標之商標圖樣的內容不包含圖形，但據爭商標之
        商標圖樣的內容則包含有並排站立之兔形圖，據爭商標
        其兔形圖與中文「吉妮兔」之結合，使據爭商標的商標
        圖樣予人之寓目印象明確，而系爭商標則無相同於據爭
        商標予人之印象者。
      (6)系爭商標與據爭商標之商標圖樣的近似判斷，原告本著
        客觀事實，且依異時異地隔離觀察及通體觀察，並以具
        有普通知識經驗之消費者，於購買時施以普通之注意，
        證實二者誠無混同誤認之虞者。
    3.系爭商標圖樣係由中文「吉妮兒」及外文「Genius Family
      」所組成，而據爭商標係由中文「吉妮兔」、外文「gini
      Rabbit」及數並排站立之兔形圖所組成；訴願決定之理由
      指稱：「系爭商標與據以異議商標之中文皆有『吉妮』二
      字，而尾字『兒』與『兔』外觀近似，且外文『Genius
      』與『gini』讀音相彷彿；且系爭商標與據爭商標之指定
      使用商品，其原料、用途、功能大致相當，且常來自相同
      之產製業者。」自應屬同一或類似商品。原告認為原處分
      及訴願決定之認事用法具有諸多違誤不當。
    4.事實上，商標給予商品之消費者的印象，可以就商標整體
      的外觀、觀念或讀音等來觀察，因此判斷系爭商標與據爭
      商標是否近似，亦得就此三者來觀察是否已達到可能混淆
      的近似程度。特別要再強調，外觀、觀念或讀音其中之一
      的相近，雖可能導致商標整體印象的近似，但卻非絕對必
      然，例如「第一」與「帝衣」，雖然讀音相同，但外觀及
      觀念截然不同，就二商標之整體印象而言，引起商品混淆
      的可能性極低，應認為非屬近似之商標（此可參考93年4
      月28日經授智字第0932003035-0號公告93年5月1日施行「
      混淆誤認之虞」審查基準5.2.5）。
    5.是以，系爭商標與據爭商標二商標外觀、觀念或讀音其中
      之一的近似，並非即可推論商標之整體印象即當然近似，
      仍應以其是否達到可能引起商品之消費者混淆誤認的程度
      為判斷近似之依歸。系爭商標與據爭商標之中文雖然皆有
      「吉妮」二字，且尾字「兒」與「兔」外觀近似，但觀念
      卻截然不同，就二商標之整體印象而言，引起商品混淆的
      可能性極低；系爭商標與據爭商標之外文「Genius」與「
      gini」雖然讀音相彷彿，但連結於「Genius」與「gini」
      後方之「Family」與「Rabbit」卻產生致使二商標外觀、
      觀念或讀音不同之事實，就二商標之整體印象而言，引起
      商品混淆的可能性極低。
    6.綜上所述，系爭商標圖樣與據爭商標之商標圖樣，二者無
      論外觀、觀念或讀音方面皆無無近似之考量，其以具有普
      通知識經驗之購買人，於購買時施以普通所用之注意，客
      觀上自無致使相關消費者產生混淆誤認之虞，系爭商標無
      違修正前商標法第37條第12款及現行商標法第23條第1項
      第13款之規定。
　(二)被告主張之理由：
    1.商標法第90條規定，本法修正施行前，已提出異議，尚未
      異議審定之案件，以本法修正施行前及本法修正施行後之
      規定均為違法事由為限，始撤銷其註冊；其程序依修正後
      之規定辦理。本件係92年11月28日商標法修正施行前，已
      提出異議尚未異議審定之案件，而系爭商標所涉之修正施
      行前商標法第37條第12款，業經修正為現行商標法第23條
      第1項第13款，於修正施行前後法條規定均為違法事由，
      合先敘明。
    2.商標圖樣「相同或近似於他人同一商品或類似商品之註冊
      商標者」，不得申請註冊；商標「相同或近似於他人同一
      或類似商品或服務之註冊商標或申請在先之商標，有致相
      關消費者混淆誤認之虞者」，不得註冊，分別為修正前商
      標法第37條第12款及現行商標法第23條第1項第13款所明
      定。所謂有致消費者混淆誤認之虞，係指商標給予消費者
      的印像，可能致使消費者混淆而誤認商品/服務之來源，
      包括誤認來自不同來源的商品/服務以為來自同一來源，
      或者誤認二商標之使用人間存在關係企業、授權關係、加
      盟關係或其他類似關係。而判斷是否有混淆誤認之虞，被
      告公告之「混淆誤認之虞」審查基準，列有各項相關參考
      因素。其中商標近似及商品類似二項要素，依前揭法條規
      定為必須具備之要件。其他參酌要素則視個案中是否存在
      而為斟酌。
    3.本件存在之相關因素之審酌：
      (1)商標是否近似暨其近似之程度。商標近似係指二商標予
        人之整體印象有其相近之處，若其標示在相同或類似的
        商品/服務上時，以具有普通知識經驗之消費者，於購
        買時施以普通之注意，可能會有所混淆而誤認二商品/
        服務來自同一來源或誤認不同來源之間有所關聯（前揭
        審查基準5.2.1參照）。商標近似之判斷得就二商標外
        觀、觀念及讀音為觀察。查系爭商標圖樣，與據爭商標
        圖樣相較，二者除中文部分「吉妮兒」、「吉妮兔」皆
        有相同之「吉妮」二字，而第3字「兒」與「兔」之外
        觀又頗為相似，整體外觀及予人寓目印象相仿外，且前
        者外文「Genius」復與後者外文「gini」之讀音相彷彿
        ，以具有普通知識經驗之消費者，於購買時施以普通之
        注意，可能會有所混淆而誤認二者來自同一來源或雖不
        相同但有關聯之來源，應屬構成近似之商標。
      (2)商品是否類似暨其類似之程度。商品類似係指二個不同
        的商品，在功能、材料、產製者或其他因素上具有共同
        或關聯之處，如果標上相同或近似的商標，依一般社會
        通念及市場交易情形，易使商品消費者誤認其為來自相
        同或雖不相同但有關聯之來源，則此二個商品間即存在
        類似的關係（前揭審查基準5.3.1參照）。查系爭商標
        ，與據爭商標相較，二者均指定使用於牙刷、電動牙刷
        等同一或類似之商品，如標示相同或近似的商標，依一
        般社會通念及市場交易情形，易使一般商品消費者誤認
        其為來自相同或雖不相同但有關聯之來源，則兩商標所
        指定使用之商品間亦存在相當高度之類似關係。
    4.本件綜合兩造商標圖樣近似及商品類似之程度等因素加以
      判斷，一般消費者極有可能誤認二商標所表彰之商品或服
      務為同一來源，或者誤認二商標之使用人間存在關係企業
      、授權關係、加盟關係或其他類似關係，而產生混淆誤認
      情事，應有修正前商標法第37條第12款及現行商標法第23
      條第1項第13款規定之適用。
　(三)參加人主張之理由：與被告同。
　　理  由
一、本件原告經受合法通知，未於言詞辯論期日到場，核無行政
    訴訟法第218條準用民事訴訟法第386條各款所列情形，爰併
    準用民事訴訟法第385條第1項前段規定，依被告之聲請，由
    其一造辯論而為判決。
二、原告起訴主張：系爭商標與據爭商標之中文雖然皆有「吉妮
    」二字，且尾字「兒」與「兔」外觀近似，觀念截然不同，
    又二者外文「Genius」與「gini」雖然亦讀音相彷彿，但連
    結於「Genius」與「gini」後方之「Family」與「Rabbit」
    卻產生致使二商標外觀、觀念或讀音不同之事實，就整體印
    象而言，引起商品混淆的可能性極低，原處分所為撤銷系爭
    商標之審定，顯有違誤，為此訴請如聲明所示云云。
三、被告則以：系爭商標圖樣與據爭商標圖樣相較，二者除中文
    部分「吉妮兒」、「吉妮兔」皆有相同之「吉妮」二字，而
    第3字「兒」與「兔」之外觀又頗為相似，整體外觀及予人
    寓目印象相仿外，且前者外文「Genius」復與後者外文「
    gini」之讀音相彷彿，以具有普通知識經驗之消費者，於購
    買時施以普通之注意，可能會有所混淆而誤認二者來自同一
    來源或雖不相同但有關聯之來源，應屬構成近似之商標，原
    處分並無違誤等語置辯。
四、本件兩造及參加人對於事實概要欄所載之事實均不爭，對於
    系爭商標與據爭商標指定使用於同一或類似商品等情亦不爭
    ，有訴願決定附於本院卷暨商標註冊申請書、商標核准審定
    書、商標註冊簿、異議申請書、商標公報及原處分附於原處
    分卷可稽，堪認為真實。
五、按商標法第90條規定：「本法中華民國92年4月29日修正施
    行前，已提出異議，尚未異議審定之案件，以本法修正施行
    前及本法修正施行後之規定均為違法事由為限，始撤銷其註
    冊；其程序依修正後之規定辦理。」第23條第1項第13款前
    段規定：「商標有下列情形之一者，不得註冊：一三、相同
    或近似於他人同一或類似商品或服務之註冊商標或申請在先
    之商標，有致相關消費者混淆誤認之虞者。」修正前商標法
    第37條第12款規定：「商標圖樣有左列情形之一者，不得申
    請註冊：一二、相同或近似於他人同一商品或類似商品之註
    冊商標者。」是本件之爭執，在於系爭商標與據爭商標是否
    構成近似有致相關消費者混淆誤認之虞？
六、經查：
  (一)按被告於74年10月2日修正發布之商標近似審查準則第1點規
    定：「商標在外觀、觀念或讀音方面有一近似者，即為近似
    之商標。」第2點規定：「有左列情形之一者，為外觀近似
    ：…… (六)商標圖樣上之外文文字雖不相同，讀音、觀念
    互異，但設計形體相似，有混同誤認之虞者。(七)商標圖樣
    上之外文字母相同、排列各異，或僅少數字母不同，而外觀
    相似，有混同誤認之虞者。(八)商標圖樣上之外文，有一單
    字相同或主要部分相同或相似，有混同誤認之虞者。……」
    第3點規定：「有左列情形之一者，為觀念近似：…… (二)
    商標圖樣上之外文意義或稱謂相同或相似，有混同誤認之虞
    者。……」第4點規定：「有左列情形之一者，為讀音近似
    ：(二)商標圖樣上之外文不同，讀音相同或相似，有混同誤
    認之虞者。」第5點規定：「衡酌商標在外觀或觀念上有無
    混同誤認之虞，應本客觀事實，按左列原則判斷之：(一)以
    具有普通知識經驗之商品購買者，施以普通所用之注意為標
    準。(二)商標之文字、圖形或記號，應異時異地隔離及通體
    觀察為標準。(三)商標以文字、圖形或記號為聯合式者，應
    就其各部分觀察，以構成主要之部分為標準。」第6點規定
    ：「商標之讀音有無混同誤認之虞，應以連貫唱呼為標準。
    」查上開審查要點，於商標法92年11月28日施行後，並未隨
    修正前之商標法停止適用，直至93年4月28日始經修正發布
    （於同年5月1日起施行），是其於系爭事件之審定時（93年
    4月2日）仍屬有效之行政規則，且核上開規定與修正前商標
    法第37條第12款及現行商標法第23條第1項第13款之規定均
    無違背，被告以之為審查依據，自值尊重。
  (二)查原處分以系爭商標圖樣與據爭商標圖樣相較，二者除中文
    部分「吉妮兒」「吉妮兔」皆有相同之「吉妮」二字，而第
    3字「兒」與「兔」之外觀又頗為相似，整體外觀及予人寓
    目印象相仿外，且前者外文「Genius」復與後者外文「gini
    」之讀音相彷彿，客觀上於異時異地隔離觀察及交易連貫唱
    呼之際，有使相關消費者產生同一或相關聯來源之聯想而致
    混同誤認之虞，應屬構成近似之商標；又二者均指定使用於
    牙刷、電動牙刷等同一或類似之商品，衡酌兩造商標圖樣之
    近似程度，且指定使用之商品復為同一或類似，客觀上自有
    致相關消費者產生混淆誤認之虞，核係依前揭之說明而為審
    查，於法並無不合。
  (三)至原告之主張，均無可採，茲說明如下：
    1.由於商標最主要的功能在提供商品之購買者藉以區辨商品
      來源，因此，是否近似，即應以具有普通知識經驗之消費
      者，於購買時施以普通之注意為準。又商品性質的不同會
      影響其消費者的注意程度，例如就普通日常消費品而言，
      消費者的注意程度較低，對兩商標間之差異辨識較弱，容
      易產生近似之印象；反之，就專業性商品如藥品，或單價
      較高之商品而言，其消費者多為專業人士，或購買時會施
      以較高注意，對兩商標間之差異較能區辨，判斷近似的標
      準自然高於一般日常消費品之消費者。本件系爭商標與據
      爭商標均係使用於牙刷、電動牙刷等商品，此為兩造所不
      爭，核該牙刷、電動牙刷等商品係普通日常生活所用之消
      費品，其消費者多非專業人士，消費者的注意程度較低，
      對兩商標間之差異辨識較弱，容易產生近似之印象，是判
      斷近似的標準較低，原處分自應依此標準而為審查。
    2.查據爭商標與系爭商標固多出卡通圖案部分，惟查系爭商
      標與據爭商標均另同有中文及英文圖樣，其中中文部分，
      一為「吉妮兒」、一為「吉妮兔」，除皆有相同之「吉妮
      」二字外，其第3字「兒」與「兔」之外觀亦頗為相似，
      整體外觀及予人寓目印象相仿；再，二者外文部分，一起
      首為「Genius」、一起首為「gini」，讀音亦相彷彿，客
      觀上於異時異地隔離觀察及交易連貫唱呼之際，對於非屬
      專業人士之消費者而言，對兩商標間之差異辨識較弱，容
      易使相關消費者產生同一或相關聯來源之聯想而致有混淆
      誤認之虞，是原處分認兩商標間構成近似，洵屬有據。
七、綜上所述，原告之主張，均無可採，原處分以系爭商標同有
    修正前商標法第37條第12款所稱「相同或近似於他人同一商
    品或類似商品之註冊商標者」及現行商標法第23條第1項第
    13款前段所稱「相同或近似於他人同一或類似商品或服務之
    註冊商標或申請在先之商標，有致相關消費者混淆誤認之虞
    者」不得註冊之違法事由，就參加人之異議申請為異議成立
    ，應撤銷系爭商標註冊之審定，認事用法，均無違誤，訴願
    決定遞予維持，亦無不合，原告徒執前詞，訴請如聲明所示
    ，於法無據，應予駁回。
據上論結，本件原告之訴為無理由，爰依行政訴訟法第98條第3
項前段、第218條、民事訴訟法第385條第1項前段，判決如主文
。
中　　華　　民　　國　　94　　年　  12　　月　　8　　 日
                  第三庭審判長法  官　王　立　杰
                              法  官　黃　本　仁
                              法  官　王　碧　芳
上為正本係照原本作成。
如不服本判決，應於送達後20日內向本院提出上訴狀並表明上訴
理由，如於本判決宣示後送達前提起上訴者，應於判決送達後20
日內補提上訴理由書（須按他造人數附繕本）。
中　　華　　民　　國　　94　　年　  12　　月　　8　　 日
          　　　　  　　　　　書記官  葉  瑩  庭
